【裁判字號】    90,訴,869
【裁判日期】    900525
【裁判案由】    偽造文書
【裁判全文】
臺灣臺中地方法院刑事判決                            九十年度訴字第八六九號
    公  訴  人  臺灣臺中地方法院檢察署檢察官
    被      告  甲○○
右列被告因偽造文書等案件，經檢察官提起公訴（九十年度偵字第三０二七號），本
院判決如左：
    主  文
甲○○行使偽造私文書，足以生損害於他人，處有期徒刑陸月，如易科罰金，以參佰
元折算壹日。
偽造「乙○○」為刷卡名義人、金額新臺幣一千零六十元、特約商店為忠明圓環加油
站之信用卡簽帳單顧客存根聯壹張及該信用卡簽帳單商店存根聯上偽造「乙○○」之
署押壹枚均沒收。
    事  實
一、甲○○於八十九年十一月二十八日五時許，在臺中市○○路一號前，見乙○○因
    酒醉而將所其駕駛車牌號碼三Ｊ－五八００號自小客車停放路旁，未關車窗而在
    車內睡覺之際，竟意圖為自己不法之所有，徒手竊取乙○○所有置於車上皮包（
    內有卡號0000000000000000號之匯通商業銀行信用卡、駕照各
    一張及現金新臺幣（下同）三萬元）後，復基於偽造暨行使偽造私文書、意圖為
    自己不法所有之犯意，隨即於同日上午五時十九分許，駕駛車牌號碼六Ｌ－一八
    一０號自小客車，至臺中市忠明圓環加油站加油共計一千零六十元，而以上開竊
    得之信用卡盜刷給付加油費用，並由甲○○在信用卡簽帳單上偽造「乙○○」之
    署押，而偽造用以表示係遭盜刷之人乙○○刷卡消費之簽帳單私文書（電子式刷
    卡，一式二聯），由甲○○留存顧客存根聯，並將商店存根聯交予該加油站人員
    保管而持以行使，使該加油站人員陷於錯誤，誤以為係乙○○本人，而允其刷卡
    消費，足以生損害於乙○○、上開加油站及匯通商業銀行對於信用卡交易作業之
    正確性，甲○○旋即將上開竊得之皮包、信用卡、駕照丟棄，現金三萬元則花用
    殆盡。嗣因乙○○發現失竊上開皮包報警，而忠明圓環加油站人員因可疑而記下
    甲○○駕駛車輛之車號，始循線查獲。
二、案經臺中縣警察局清水分局報請臺灣臺中地方法院檢察署檢察官偵查起訴。
    理  由
一、右揭事實，業據被告甲○○於本院審理中坦承不諱，核與被害人乙○○指述之情
    節相符，並有忠明圓環加油站之簽帳單、匯通商業銀行信用卡消費往來明細表及
    車籍作業系統－查詢認可資料各一紙附卷可稽，被告之自白與事實相符。本件事
    證明確，被告犯行洵堪認定。
二、按信用卡簽帳單係特約商店所制作，用以記載持卡人消費項目、金額、時間、商
    店名稱，得持以經聯合信用卡處理中心向發卡銀行請領款項之證明，持卡人每於
    消費後在簽帳單上之署押，則表示持卡人係親自消費，此於簽帳單上持卡人簽名
    欄後，均為該項意思表示之記載即可明之，故持卡人於簽帳單上之署押，亦具特
    定意思表示，是信用卡簽帳單自屬文書無疑，而該等文書具有確認持卡人之身分
    ，持卡人簽名後之簽帳單係由特約商店核對收執，並轉向發卡銀行請款，此簽帳
    單上之署押，係持卡人以該文書內容對於特約商店請求於核對無誤時提供商品或
    服務，以及請求發卡銀行給付款項之依據，是偽造簽帳單上署押之文書後，由特
    約商店及發卡銀行就此等文書進行審查核對提供契約給付之過程觀之，實該當於
    刑法第二百十六條之「行使」之法意。本件被告竊取他人皮包，而以其內之信用
    卡盜刷消費，在簽帳單上偽造他人之署押，並持向商家行使，核係犯刑法第三百
    二十條第一項之竊盜罪、同法第二百十六條、第二百十條之行使偽造私文書罪、
    同法第三百三十九條第一項之詐欺取財罪。公訴人認被告盜刷信用卡取得特約商
    店財物部分係犯刑法第三百三十九條第二項之詐欺得利罪，惟被告實際取得者係
    交易之商品，而非單純之利益，公訴意旨認被告此部分係犯同法第三百三十九條
    第二項詐欺得利罪，尚有未洽，惟起訴基本事實相同，爰依法變更起訴法條。又
    被告在信用卡簽帳單上偽造署押，偽造署押之行為為偽造私文書行為之部分行為
    ，而其偽造後復持以行使，偽造之低度行為應為行使之高度行為所吸收，不另論
    罪。被告所犯上開竊盜、行使偽造私文書、詐欺取財犯行間，有方法結果之牽連
    關係，應從較重之行使偽造私文書論處。爰審酌被告竊得財物價值、利用他人之
    信用卡盜刷消費以牟利，紊亂社會經濟與金融秩序，其犯罪之目的、動機、手段
    ，及其等犯後態度等一切情狀，量處如主文所示之刑，以資懲儆。又修正後之刑
    法第四十一條業於九十年一月十日公布，而於同年一月十二日生效，依修正後之
    同法第四十一條第一項前段之規定，本件被告所犯最重本刑為五年以下有期徒刑
    以下之刑之罪，而受有期徒刑六月以下之宣告，自屬得易科罰金之情形，與修正
    前之刑法第四十一條相比較，修正後之新法較有利於被告，自應依刑法第二條第
    一項前段，適用裁判時之法律，是以被告所處之主文之刑，並諭知易科罰金之折
    算標準。又被告在上開加油站消費時所偽造之信用卡簽帳單顧客存根聯一張，係
    於消費後交由被告所持有，且係供犯罪所用之物，雖未扣案，惟無證據證明已滅
    失，爰依刑法第三十八條第一項第二款之規定併予宣告沒收；而在該加油站消費
    時所偽造之信用卡簽帳單商店存根聯已交付該加油站，已非被告所有，惟其上偽
    造之署押一枚，應依刑法第二百十九條之規定宣告沒收。
據上論斷，應依刑事訴訟法第二百九十九條第一項前段、第三百條，刑法第二條第一
項前段、第三百二十條第一項、第二百十六條、第二百十條、第三百三十九條第一項
、第五十五條、第四十一條第一項前段（修正後）、第二百十九條、第三十八條第一
項第二款，罰金罰鍰提高標準條例第一條前段、第二條，判決如主文。
本案經檢察官張溢金到庭執行職務
中      華      民      國        九十      年      五    月    二十五  日
                                    臺灣臺中地方法院刑事第四庭
                                        法  官  卓  進  仕
右正本證明與原本無異。
如不服本判決，應於判決送達後十日內向本院提出上訴狀，上訴於臺灣高等法院臺中
分院（須附繕本）。
                                        書記官
中      華      民      國        九十      年      五    月    二十五  日
附錄本判決論罪科刑之法條：
刑法第三百二十條第一項
意圖為自己或第三人不法之所有，而竊取他人之動產者，為竊盜罪，處五年以下有期
徒刑、拘役或五百元以下罰金。
刑法第二百十條
偽造、變造私文書，足以生損害於公眾或他人者，處五年以下有期徒刑。
刑法第二百十六條
行使第二百十條至第二百十五條之文書者，依偽造、變造文書或登載不實事項或使登
載不實事項之規定處斷。
刑法第三百三十九條
意圖為自己或第三人不法之所有，以詐術使人將本人或第三人之物交付者，處五年以
下有期徒刑、拘役或科或併科一千元以下罰金。
以前項方法得財產上不法之利益或使第三人得之者，亦同。
前二項之未遂犯罰之。


司法院資訊處製作；財團法人民間司法改革基金會備份。
